【裁判字號】    98,訴,2341
【裁判日期】    980810
【裁判案由】    毒品危害防制條例
【裁判全文】
臺灣臺中地方法院刑事判決              98年度訴字第2341號
公  訴  人  臺灣臺中地方法院檢察署檢察官
被      告  甲○○
上列被告因違反毒品危害防制條例案件，經檢察官提起公訴（
98年度毒偵字第1880號），被告於準備程序中就被訴事實為有罪
之陳述，受命法官於聽取當事人之意見後，由本院合議庭裁定由
受命法官獨任以簡式審判程序判決如下：
    主    文
甲○○施用第一級毒品，累犯，處有期徒刑壹年，扣案之第一級
毒品海洛因貳包（驗餘合計淨重零點捌玖公克，包裝重零點伍公
克）沒收銷燬之。
    犯罪事實
一、甲○○前因施用第一級毒品海洛因案件，經臺灣高等法院臺
    中分院依職權裁定送觀察、勒戒後，認無繼續施用毒品之傾
    向，甫於民國八十七年六月十六日觀察、勒戒執行完畢。甲
    ○○於上開觀察、勒戒執行完畢釋放後五年內又基於施用第
    一級毒品之概括犯意，自八十七年十月六日起至八十七年十
    一月十二日止，連續施用第一級毒品海洛因多次，經依本院
    裁定送觀察、勒戒後，認有繼續施用毒品之傾向，乃分別經
    臺灣臺中地方法院檢察署檢察官提起公訴及聲請強制戒治，
    起訴部分經本院以八十八年度訴字第一二八一號判決判處有
    期徒刑一年確定。甲○○另因強盜案件，經最高法院判處有
    期徒刑五年六月確定，並與其前因違反肅清煙毒條例經撤銷
    假釋應執行之殘刑二年六月六日接續執行，再經減刑，甫於
    九十六年七月十六日假釋期滿未經撤銷假釋以已執行論。詎
    甲○○猶不知悔改及戒絕毒癮，復基於施用第一級毒品海洛
    因之犯意，於九十八年四月二十三日下午四時許，在臺中縣
    豐原市○○路旁，以將海洛因摻入香菸後使用之方式，施用
    第一級毒品海洛因一次。嗣於同日晚間八時許，在臺中市○
    ○路與中正路口，為警查獲，並扣得第一級毒品海洛因二包
    （驗餘合計淨重０‧八九公克，包裝重０‧五公克）。
二、案經臺中市警察局第一分局報告臺灣臺中地方法院檢察署檢
    察官偵查起訴。
    理    由
一、本件被告所犯為死刑、無期徒刑、最輕本刑為三年以上有期
    徒刑以外之罪，且非高等法院管轄第一審之案件，經本院合
    議庭裁定由受命法官行準備程序時，被告就被訴事實為有罪
    之陳述後，復經本院合議庭裁定由受命法官獨任行簡式審判
    程序，是其證據之調查，自不受刑事訴訟法第一百五十九條
    第一項、第一百六十一條之二、第一百六十一條之三、第一
    百六十三條之一及第一百六十四條至第一百七十條規定之限
    制，刑事訴訟法第二百七十三條之一第一項、第二百七十九
    條第二項前段、第二百七十三條之二分別定有明文，合先敘
    明。
二、上揭犯罪事實，業據被告甲○○於偵查中及本院審理時均坦
    承不諱，又被告於九十八年四月二十三日晚間八時三十分許
    ，經員警採集其尿液送驗，結果呈嗎啡、可待因陽性反應，
    亦有中山醫學大學附設醫院檢驗科藥物檢測中心出具之尿液
    檢驗報告、委託鑑驗尿液代號與真實姓名對照表各一份在卷
    足憑，而被告遭查獲時所持有之白色粉末二包，經鑑定結果
    確屬毒品海洛因無訛，亦有法務部調查局濫用藥物實驗室九
    十八年五月十九日調科壹字第○九八二三○一五四○○號鑑
    定書一紙在卷足佐，足見被告自白與事實相符，應堪採信。
    又按毒品危害防制條例於九十二年七月九日修正公布，自九
    十三年一月九日施行，其中第二十條、第二十三條將施用毒
    品之刑事處遇程序，區分為「初犯」及「五年內再犯」、「
    五年後再犯」。依其立法理由之說明：「初犯」，經觀察、
    勒戒或強制戒治後，應為不起訴處分或不付審理之裁定；經
    觀察、勒戒或強制戒治執行完畢釋放後，「五年內再犯」者
    ，因其再犯率甚高，原實施之觀察、勒戒及強制戒治既已無
    法收其實效，爰依法追訴或裁定交付審理。至於經觀察、勒
    戒或強制戒治執行完畢釋放後，「五年後再犯」者，前所實
    施之觀察、勒戒或強制戒治已足以遮斷其施用毒品之毒癮，
    為期自新及協助其斷除毒癮，仍適用「初犯」規定，先經觀
    察、勒戒或強制戒治之程序。從而依修正後之規定，僅限於
    「初犯」及「五年後再犯」二種情形，始應先經觀察、勒戒
    或強制戒治程序。倘被告於五年內已再犯，經依法追訴處罰
    ，縱其第三次（或第三次以上）再度施用毒品之時間，在初
    犯經觀察、勒戒或強制戒治執行完畢釋放五年以後，已不合
    於「五年後再犯」之規定，且因已於「五年內再犯」，顯見
    其再犯率甚高，原實施觀察、勒戒或強制戒治，已無法收其
    實效，即應依該條例第十條處罰（最高法院九十五年度第七
    次刑事庭會議決議參照）。查被告前因施用第一級毒品海洛
    因案件，經臺灣高等法院臺中分院依職權裁定送觀察、勒戒
    後，認無繼續施用毒品之傾向，甫於八十七年六月十六日觀
    察、勒戒執行完畢。被告於上開觀察、勒戒執行完畢釋放後
    五年內又基於施用第一級毒品之概括犯意，自八十七年十月
    六日起至八十七年十一月十二日止，連續施用第一級毒品海
    洛因多次，經依本院裁定送觀察、勒戒後，認有繼續施用毒
    品之傾向，乃分別經臺灣臺中地方法院檢察署檢察官提起公
    訴及聲請強制戒治，起訴部分經本院以八十八年度訴字第一
    二八一號判決判處有期徒刑一年確定，亦有臺灣臺中地方法
    院檢察署刑案資料查註紀錄表、臺灣高等法院被告前案紀錄
    表各一份在卷可參，參照上開最高法院決議，被告原實施之
    觀察、勒戒，已無法收其實效，應依毒品危害防制條例第十
    條處罰。綜上所述，本件事證已臻明確，被告上開犯行，應
    堪認定。
三、核被告上開所為，係犯毒品危害防制條例第十條第一項之施
    用第一級毒品罪。被告所持有之毒品海洛因，係供其自己施
    用，故其持有之低度行為應為施用之高度行為所吸收，不另
    論罪。又被告有如事實欄所載之前科，有臺灣臺中地方法院
    檢察署刑案資料查註紀錄表、臺灣高等法院被告前案紀錄表
    各一紙在卷可按，其受徒刑之執行完畢後五年以內故意再犯
    本件有期徒刑以上之罪，為累犯，應依刑法第四十七條第一
    項之規定加重其刑。爰審酌被告一再施用毒品，仍不知戒惕
    ，再次施用第一級毒品，無視於毒品對於自身健康之戕害及
    國家對於杜絕毒品犯罪之禁令，不知戒除惡習，惡性非輕，
    及被告於本院審理期間坦承施用毒品犯行，態度良好，又其
    施用毒品並無危害他人，其犯罪心態與一般刑事犯罪之本質
    並不相同，容應以「病人」之角度為考量，並側重適當之醫
    學治療及心理矯治為宜等一切情狀，量處如主文所示之刑，
    以資懲儆。扣案之第一級毒品海洛因二包（驗餘合計淨重０
    ‧八九公克，包裝重０‧五公克），為當場查獲之毒品，應
    依毒品危害防制條例第十八條第一項前段規定宣告沒收銷燬
    之。
據上論斷，應依刑事訴訟法第二百七十三條之一第一項、第二百
九十九條第一項前段，毒品危害防制條例第十條第一項、第十八
條第一項前段，刑法第十一條、第四十七條第一項，判決如主文
。
中    華    民    國    98    年    8     月    10    日
                  刑事第八庭    法  官  黃炫中
以上正本證明與原本無異。
如不服本判決應於收受判決後10日內向本院提出上訴書狀，並應
敘述具體理由；其未敘述上訴理由者，應於上訴期間屆滿後20日
內向本院補提理由書（均須按他造當事人之人數附繕本）「切勿
逕送上級法院」。
                                書記官  黃珮華
中    華    民    國    98    年    8     月    10    日
附錄論罪科刑法條
毒品危害防制條例第10條第1項
施用第一級毒品者，處 6 月以上 5 年以下有期徒刑。


司法院資訊處製作；財團法人民間司法改革基金會備份。
